臺灣桃園地方法院刑事判決　　　　　　　94年度訴緝字第36號
公　訴　人　臺灣桃園地方法院檢察署檢察官
被　　　告　己○○　男　28歲.
指定辯護人　本院公設辯護人 戊○○
上列被告因強盜案件，經檢察官提起公訴（92年度偵字第9788號
），本院判決如下：
    主  文
己○○共同意圖為自己不法之所有，以強暴至使不能抗拒，而取
他人之物，處有期徒刑伍年貳月。
    事  實
一、己○○與丙○○（業經臺灣高等法院於民國93年11月11日以
    93年度上訴字第1920號判處有期徒刑5 年2 月）得知友人丁○○（業經臺灣桃園地方法院檢察署檢察官以92年度偵緝字
    第341 號為不起訴處分）原任職於乙○○所經營位於桃園縣
    中壢市○○路131 號之「希望電腦」，於離職時尚有新臺幣
    （下同）約3 萬元未領取，二人遂自願陪同其前往索討欠薪
    。於89年10月23日晚間，己○○、丙○○與丁○○相偕前往
    「希望電腦」與乙○○商談，嗣順利領得現金5000元，乙○○並承諾於翌日晚間支付丁○○其餘欠薪。詎己○○、丙○○二人得知丁○○將於翌日再度前往拿取欠薪，竟萌生共同
    意圖為自己不法所有之犯意聯絡，各預藏1 把不具殺傷力之
    槍枝玩具，擬藉陪同丁○○前往索款時強盜財物。翌日（即
    24日）晚間，己○○、丙○○主動陪同丁○○搭乘計程車前
    往「希望電腦」，於23時許抵達該處。適乙○○因客戶甲○○所駕駛停放在店外之不詳車牌號碼之車輛遭人竊走，而與
    甲○○之兄以及甲○○等人一同外出尋找，不在店內，僅留
    店員張家榮一人看顧。三人進入店內後，丁○○一人逕自走
    至該店最裡面之電腦組裝間等候，己○○、丙○○則在營業
    區瀏覽店內展示商品等候乙○○返回。未幾，甲○○先返回
    店內等候，乙○○自外返回店裡，並詢問甲○○車輛是否尋
    獲時，丙○○忽拿出其所預藏之上開槍枝抵住甲○○之腹部
    ，並對其大喊：「不要動！」，而將其推往後面之廁所，令
    其蹲坐在浴缸內，復以封箱膠帶反綁甲○○之雙手，並綑繞
    其身體及雙腳、眼睛，以此強暴之方式，至使甲○○不能抗
    拒，強取其置於後方褲袋之皮夾（內裝有現金約5000元、國
    民
    提款卡2 張等物）得手。丙○○持槍抵住甲○○腹部同時，
    己○○為防止在場之乙○○阻撓報警，乃以其所預藏之上開
    玩具槍枝抵住乙○○之額頭，並對其恫稱：「朱老闆跟我走
    」等語，惟乙○○乘機反抗，欲奪取己○○手持之槍枝，而
    與己○○發生拉扯，此時在該店電腦組裝間內之丁○○聞聲
    走至營業區，見乙○○、己○○正在拉扯，乃上前欲拉開二
    人，乙○○適時奪下己○○所持之上開槍枝後，逃至店外大
    喊：「搶劫！」，並將所搶得之槍枝隨手棄置在地，丙○○
    、己○○聞言即與在場之丁○○逃離現場，而己○○於離去
    之際，順手將乙○○棄置在地之槍枝拾起攜離。而乙○○因
    與己○○奪槍而受有右手第二、三指間擦傷一處１×○．５
    公分，及手背擦傷一處○．５×○．５公分，左手第二指根
    部瘀腫等傷害。
二、案經桃園縣警察局中壢分局報告及臺灣桃園地方法院檢察署
    檢察官自動檢舉偵辦。
    理  由
一、訊之被告己○○固坦承有於89年10月24日，因丁○○薪資乙
    事，與丙○○、丁○○二人，同至被害人乙○○所經營之「
    希望電腦」，且其與丙○○確分攜槍枝1 把等情，惟矢口否
    認有何強盜之犯行，辯稱：伊於89年10月23日未與丙○○、
    丁○○一同至「希望電腦」，伊於89年10月24日係首次至「
    希望電腦」，該日伊與丙○○、丁○○去「希望電腦」目的
    係領取乙○○積欠丁○○之薪資3 萬元，事前並無共謀強盜
    ，到達現場後，經丁○○告知何人係乙○○後，丁○○、丙○○即入內，伊即將槍枝拿出，然並未抵住乙○○，乙○○
    見狀即出手欲搶奪其手上之槍枝，二人旋發生扭打，後乙○○衝出店面，並大聲呼喊「救命」，伊因持有槍枝為免警查
    獲，立即逃離現場，是丁○○、丙○○在店內發生何事，伊
    並不清楚云云。
二、本院經查：
  (一)被告己○○與丙○○有於89年12月24日分持不具殺傷力之玩
    具槍枝，與證人丁○○一同前往「希望電腦」店，在被害人
    乙○○返回店內後，由丙○○持預藏之上開玩具槍枝控制被
    害人甲○○，並以膠帶予以捆綁，而強取其皮夾，而被告己○○則持預藏之上開玩具槍枝對於乙○○施以脅迫，並與之
    拉扯施以強暴成傷等情，迭經被害人甲○○於警詢、偵查及
    本院刑事庭92年度訴字第1309號丙○○被訴強盜案件審理時
    證述甚詳，且其前後三次接受訊問，雖已相隔一定之時間，
    然其所述前後均相符，要無矛盾或前後供述不符之處，足認
    其確有親身經歷此事，而非憑空杜撰之詞。而證人丁○○於
    本院92年度訴字第1309號丙○○被訴強盜案件審理時亦為相
    同之證述。另證人即被害人乙○○雖經本院合法傳喚而未到
    庭，惟證人乙○○於警訊及偵查中已證稱：89年10月24日23
    時許，一名著黑色毛衣之男子，用槍抵住伊的額頭，被伊用
    右手推開，以左手伸進扳機處，使其無法射擊，並搶下槍，
    立即衝出大門外大喊搶劫；歹徒一人拿出槍對甲○○喊不要
    動，將其押到廁所，同時另一歹徒也持槍指伊頭部，叫伊跟
    著走，兩人於是拉扯，槍被伊搶下，伊跑到門口，把槍丟下
    ，趕快跑出去，喊搶劫，伊跑出來後，回頭看見被告等人走
    出來等語甚詳，綜觀證人甲○○、丁○○與被害人乙○○等
    三人，就本件事件發生之經過情形，所陳述之上開各節，均
    相符合，堪認其三人之上開證言與事實相符。況被害人乙○○於當日右手第二、三指間受有擦傷一處１×○．５公分，
    及手背擦傷一處○．５×○．５公分，左手第二指根部則有
    瘀腫，此有行政院衛生署桃園醫院傷害診斷證明書1 紙在卷
    可稽，由被害人乙○○之受傷位置及傷勢均集中在手指處之
    情況，亦與被害人乙○○之上開陳述相符，足信被害人乙○○所述有關曾與己○○拉扯奪槍等語，並非杜撰之詞。雖被
    告己○○與丙○○當時所持用之槍枝並未扣案，以及其二人
    所搶得之皮夾亦未尋得，惟揆諸上開證據，堪認證人甲○○
    、丁○○、乙○○等三人之上開證詞，均與事實相符，而足
    採信。
  (二)而被告己○○於89年12月23日即案發前1 日，即曾應丁○○
    之要求，而與丙○○陪同丁○○至「希望電腦」向被害人乙○○催討積欠薪資，且確已順利取回5000元欠薪，並與被害
    人乙○○達成隔日支付餘額之協議等情，業證人丁○○於警
    詢、偵查及本院審理時證述甚詳，丙○○對此於本院92年度
    訴字第1309號強盜案件審理時亦不否認，自信屬實。而被告
    己○○、丙○○復主動向丁○○表示，欲於翌日（即24日）
    再陪同其至希望電腦乙節，亦據證人丁○○於本院審理時證
    稱：89年12月24日伊並未要求被告己○○與丙○○一同前往
    ，係被告己○○、丙○○主動要求跟伊一起去的等語明確，
    然丁○○既已取得部分薪資，且乙○○亦已承諾支付餘額，
    是被告己○○與丙○○二人實無再陪同其前往取討之必要，
    顯見被告己○○、丙○○主動表示欲再與丁○○一同前往希
    望電腦，應另有所圖，而參酌被告己○○與丙○○二人在前
    往「希望電腦」前，已各自預藏不詳槍枝一枝，完全未告知
    丁○○，顯然被告己○○與丙○○再陪同證人丁○○前往時
    ，已萌生共同為自己不法所有之意圖。又被告己○○與丙○○二人，在被害人乙○○返回店內後，非但未曾向被害人乙○○談及欠薪一事，被告己○○反立即持槍枝抵住被害人乙○○額頭，另丙○○則持槍控制與證人丁○○毫無關係之被
    害人甲○○，以膠帶強綑被害人並進而取其皮夾，由上開諸
    項事證，益證被告己○○與丙○○二人於89年10月24日陪同
    證人丁○○前往該店前，確有為自己不法所有之意圖。
  (三)至本件作案用之槍枝因未扣案，無法證明其是否確實具有殺
    傷力，依罪疑唯輕之法理，應認該槍枝為不具殺傷力之玩具
    槍枝。惟被告己○○與丙○○二人分持上開玩具槍枝，並分
    別抵住被害人之腹部、額頭，足使被害人心生畏懼，不敢有
    所抵抗，被害人甲○○嗣遭丙○○以膠帶綑綁全身，自已完
    全陷於無從反抗之情況。堪認被告己○○與丙○○二人之上
    開行為，已至使被害人甲○○不能抗拒之程度。
  (四)被害人乙○○於警方初訊時已明白指稱：歹徒持類似手槍到
    伊店內，意圖不明，等他們離去後回到店內，才知道甲○○
    遭劫損失財物等語明確，另參諸與被告己○○與丙○○前往
    乙○○店內之丁○○與乙○○尚有債權債務紛爭，被告己○○與丙○○是否亦以乙○○為強盜之對象尚有疑問，而依據
    上開證據所示，本院認被告己○○與丙○○於對於甲○○強
    盜時，乙○○雖亦為本件強盜罪之被害人，惟因被告等人對
    於被害人乙○○所施之強暴、脅迫，僅係為達到強盜被害人
    甲○○財物所為之單一強盜犯行之一部，其目的應係防止在
    場之乙○○阻撓報警而已，究無法證明被告己○○與丙○○
    同時另對於乙○○實施強盜未遂之犯行，起訴書指被告與己○○自始即有對於乙○○下手強盜之犯意，證據尚有不足，
    惟此部分與上開犯罪事實具有裁判上一罪之關係，併此敘明
    之。
三、綜上所述，被告所辯，要係卸責之詞，不足採信，本件事證
    明確，被告犯行堪以認定，應依法論科。
四、按被告行為時之懲治盜匪條例係刑法之特別法，自應優先適
    用。惟被告行為後，懲治盜匪條例業經立法院廢止，並經總
    統於90年1 月30日公布，刑法第328 條亦經立法院修正並經
    總統同時公布，於同年2 月1 日生效，新舊法（即懲治盜匪
    條例第5 條第1 項第1 款與修正後刑法第328 條第1 項）比
    較結果，以修正後之刑法第328 條之規定有利於被告，依刑
    法第2 條第1 項前段之規定，自應適用裁判時即修正後之刑
    法第328 條第1 項之規定論罪科刑。核被告所為，係犯修正
    後之刑法第328 條第1 項之強盜罪。被告己○○與丙○○二
    人就本件犯行，彼此間有犯意之聯絡，及行為之分擔，均為
    共同正犯。被告己○○與丙○○二人一強盜行為，同時侵害
    被害人甲○○之財產權以及被害人乙○○之身體權、自由權
    ，使兩個不同法益受害，為想像競合犯，應從一情節重者處
    斷。被告己○○與被害人乙○○發生拉扯，致被害人乙○○
    受有前揭傷害，並非共犯己○○對被害人乙○○另行下手傷
    害，該傷害應為強盜強暴行為之當然結果，亦不另成立傷害
    罪。另共犯丙○○於強盜被害人甲○○時雖有綑綁被害人甲○○之身體，然此係強盜時所實施之強暴行為，當然包括於
    強盜行為以內，不另成立妨害自由罪。爰審酌被告為圖私利
    ，以強盜之方法，強取被害人之財物，以滿足自己之需求，
    然被害人甲○○、乙○○所遭受強盜強暴行為後之傷害尚非
    嚴重，所失財物不多等一切情狀，量處如主文所示之刑。至
    於未扣案之不具殺傷力之玩具槍枝2 枝，雖係被告持以犯本
    案所用之物，惟不能證明為被告或其共犯所有，亦無證據證
    明尚屬存在，為免將來執行之困難，爰均不另為沒收之諭知
    ，附此敘明。
據上論斷，應依刑事訴訟法第299 條第1 項前段，刑法第2 條第
1 項前段、第28條、修正後第328 條第1 項、第55條，判決如主
文。
本案經檢察官廖先志到庭執行職務。
中　　華　　民　　國　　94　　年　　4 　　月　　26　　日
                  臺灣桃園地方法院刑事第10庭
                        審判長法  官  江德民
                              法  官  劉為丕
                              法  官  柯姿佐
以上正本證明與原本無異。
如不服本判決，應於判決送達後10日內向本院提出上訴狀（應附
繕本），上訴於臺灣高等法院。
　　　　　　　　　　　　　 　 書記官  張淑芬
中　　華　　民　　國　　94　　年　　4 　　月　　26　　日
附錄論罪科刑法條
中華民國刑法第328條第1項
意圖為自己或第三人不法之所有，以強暴、脅迫、藥劑、催眠術
或他法，至使不能抗拒，而取他人之物或使其交付者，為強盜罪
，處五年以上有期徒刑。
